【裁判字號】    97,財管,139
【裁判日期】    970820
【裁判案由】    選任遺產管理人
【裁判全文】
臺灣高雄地方法院民事裁定             97年度財管字第139號
聲  請  人  台灣土地銀行股份有限公司
法定代理人  丙○○
訴訟代理人  乙○○
上聲請人聲請指定被繼承人甲○○之遺產管理人事件，本院裁定
如下：
    主      文
選任李淑妃律師為被繼承人甲○○（男，民國○○年○ 月○○日生，
民國96年3 月15日死亡，身分證統一編號：Ｚ000000000號）之遺
產管理人。
程序費用新臺幣壹仟元由被繼承人甲○○之遺產負擔。
    理      由
一、按繼承開始時，繼承人之有無不明者，由親屬會議於一個月
    內選定遺產管理人，並將繼承開始及選定遺產管理人之事由
    ，向法院報明；無親屬會議或親屬會議未於前條所定期限內
    選定遺產管理人者，利害關係人或檢察官，得聲請法院選任
    遺產管理人，並由法院依前項規定為公示催告，民法第1177
    條、第1178條第2項分別定有明文。
二、本件聲請意旨略以：被繼承人甲○○（男，民國○○年○ 月○○
    日生，身分證統一編號：Ｚ000000000號，生前住高雄縣仁武
    鄉○○村○○○街76巷15號），業於96年3 月15日死亡，因
    其法定繼承人均拋棄繼承，亦未依民法第1178條第2 項選任
    遺產管理人，致聲請人之債權無法行使，爰依非訟事件法第
    78條第1 項之規定，請鈞院指定被繼承人甲○○之遺產管理
    人等語。
三、經查，聲請人主張之前揭事實，業據其提出債務人戶籍謄本
    1 份、借據影本、抵押權設定契約書及他項權利證明書影本
    、被繼承人繼承系統表、本院96繼字第1092、1057號函文影
    本各1 份為證。又被繼承人甲○○確已於96年3 月15日死亡
    ，其繼承人莊士弘、莊佳文、莊涵宇、曾燕珠、王美慈、莊
    介郎、莊惠玲等人均已拋棄繼承，業據本院依職權調閱96年
    度繼字第1057、1092號拋棄繼承事件卷宗核閱無訛，堪信屬
    實。又被繼承人所遺留之遺產不明，此有待遺產管理人調查
    。據此，甲○○之遺產繼承人既均已拋棄繼承，親屬會議亦
    無指定遺產管理人，揆諸首揭法條規定與前開說明，聲請人
    既為甲○○之債權人，自有利害關係，其向本院聲請指定遺
    產管理人，自屬有據。
四、本院審酌甲○○之繼承人既均已拋棄繼承，於法律上已無義
    務就甲○○之遺產再為管理。再者，本院審酌具律師身分之
    人，受有法律之專業訓練，嫻熟公示催告、強制執行等相關
    法律程序，且對於遺產管理人依法應盡之管理職責，當較一
    般未受法學訓練之民眾更為明瞭，是如將甲○○之遺產交由
    律師管理，應有利於處理後續之遺產問題，亦利於債權人債
    權之實現，且律師之行止均受有律師法之規範，其執行遺產
    管理人之職務更能公正適法，應適於擔任遺產管理人職務，
    而李淑妃律師學有專長，多年來從事律師工作，且係高雄律
    師公會登記願意擔任遺產管理人之人員，此有該公會登錄律
    師願意擔任遺產管理人名單1 份在卷足稽，核其學識及專業
    經驗，應能勝任遺產管理人職務，誠為妥適人選。從而選任
    李淑妃律師擔任本件被繼承人甲○○之遺產管理人，負責處
    理有關被繼承人之遺產遺債事宜。
五、依非訟事件法第157 條、第24條第1項，裁定如主文。
中    華    民    國    97    年    8     月    20    日
                      家事法庭法  官    吳文婷
正本係照原本作成。
如對本裁定抗告須於裁定送達後15日內向本院提出抗告狀，並繳
納裁判費新台幣1,000元。
中    華    民    國    97    年    8     月    20    日
                                書記官  黃進遠


司法院資訊處製作；財團法人民間司法改革基金會備份。
